臺灣臺南地方法院民事判決
110年度訴字第899號
原      告  林昱銘  
訴訟代理人  林怡君律師
被      告  陳慶達  

訴訟代理人  何永福律師
複  代理人  吳奕麟律師  
            廖耿璋  
被      告  江佳姿  
上列當事人間請求侵權行為損害賠償事件，本院於民國110年11
月4日言詞辯論終結，判決如下：
    主      文
一、被告甲○○應給付原告新臺幣50,000元，及自民國110年7月16
    日起至清償日止，按週年利率5％計算之利息。
二、原告其餘之訴駁回。
三、訴訟費用新臺幣8,700元，其中新臺幣544元由被告甲○○負擔
    ，其餘新臺幣8,156元由原告負擔。
四、本判決原告勝訴部分得假執行；但被告甲○○如以新臺幣50,0
    00元為原告供擔保，得免為假執行。
    事實及理由
一、原告起訴主張：
㈠、原告與被告甲○○結婚十數年，育有3名未成年子女。原告為給
    被告甲○○及3名子女更好生活品質，於民國104年5月開始赴
    越南工作，並按月寄錢回臺灣，及每隔2、3個月回臺灣一次
    ，惟自109年2月過年後因新冠肺炎之緣故，原告長達1年未
    回臺灣。原告於110年初終於安排假期回臺灣，發現被告甲○
    ○異常冷淡，並向原告提出離婚要求，經原告友人發現被告
    丙○○會到被告甲○○工作之服飾店探班，又發現被告甲○○與被
    告丙○○於110年4月16日在嘉義賣場外依偎聊天、牽手在賣場
    看家電，且被告二人在上下電扶梯時，被告甲○○多次以手撫
    摸被告丙○○之背部及臀部，被告二人神情舉止相當親暱，被
    告丙○○甚至護送被告甲○○去開車。原告友人將照片傳送給原
    告，原告才知悉被告甲○○另有交往之對象，是被告二人顯有
    逾越結交普通朋友等一般社交行為之親密往來，違反配偶間
    所應負之誠實義務，侵害原告因婚姻關係所生之身分法益，
    被告二人共同侵害原告本於配偶關係之身分法益且情節重大
    ，致原告精神遭受極大痛苦，爰依民法第184條第1項前段、
    第185條第1項及第195條第3項準用同條第1項之規定，提起
    本件訴訟。
㈡、對被告抗辯之陳述：
　　原告發現有一陌生男子常關注被告甲○○臉書，原告就加該男
    子臉書好友，結果這陌生男子把原告封鎖；原告於110年3、
    4月左右收到臉書「Patrick Luo」暱稱男子丟臉書訊息對原
    告嗆聲「做男人要有擔當、愛情裡不被愛的才是小三」等語
    ，並在臉書上貼文責罵、批評原告，又原告比對「Patrick 
    Luo」暱稱之大頭貼照片，與被告丙○○「Louis」LINE背景照
    片一樣，所以「Patrick Luo」臉書暱稱為被告江慶達使用
    ，顯見被告丙○○於交往期間已知悉原告為被告甲○○之配偶。
    且被告二人於本件訴訟策略一模一樣，可見被告二人應有密
    切聯繫。
㈢、並聲明：被告應連帶給付原告800,000元，及自起訴狀繕本送
    達翌日起至清償日止，按週年利率5％計算之利息。
二、被告則以：
㈠、被告甲○○部分：承認原告所提原證5、6、7、8照片上之男女
    為被告二人，但被告丙○○不知道被告甲○○為有配偶之人，被
    告甲○○向被告丙○○自稱是離婚之女人；坦承有侵害原告配偶
    權，慰撫金交由法院審酌；不認識臉書上「Patrick Luo」
    ，且LINE取名「Louis」之人的照片也不是被告丙○○，沒有
    見過被告丙○○戴眼鏡等語。
㈡、被告丙○○部分：
　⒈承認原告所提出原證2、5、6、7、8照片上之男子為被告丙○○
    ，但認識被告甲○○時，被告甲○○自稱單身，所以不知悉被告
    甲○○為有配偶之人，主觀上沒有侵害原告配偶權之故意。被
    告丙○○在認識被告甲○○後，僅在110年4月16日有約會出遊之
    行為，此外無與被告甲○○有超越一般朋友之交往行為，目前
    也沒有與被告甲○○有交往關係。又於訴訟之初否認是照片中
    男子，因為之前與被告甲○○是網友而不知道其本名。
  ⒉原告提出之臉書「Patrick Luo」不是被告丙○○，且翻譯應是
    「羅姓」之人；LINE上取名「Louis」之人也不是被告丙○○
    ；且「Louis」大頭貼之背景照片左上方有白色水彩痕跡，
    該照片看起來是水彩畫，而「Patrick Luo」臉書照片無水
    彩痕跡，兩者亦有不同。
㈢、並均聲明：
  ⒈原告之訴及假執行之聲請均駁回。
  ⒉如受不利判決，願供擔保請准宣告免為假執行。
三、得心證之理由：
㈠、因故意或過失，不法侵害他人之權利者，負損害賠償責任。
    故意以背於善良風俗之方法，加損害於他人者，亦同。數人
    共同不法侵害他人之權利者，連帶負損害賠償責任。不法侵
    害他人之身體、健康、名譽、自由、信用、隱私、貞操，或
    不法侵害其他人格法益而情節重大者，被害人雖非財產上之
    損害，亦得請求賠償相當之金額。前2項規定，於不法侵害
    他人基於父、母、子、女或配偶關係之身分法益而情節重大
    者，準用之。民法第184條第1項、第185條第1項及第195條
    第1、3項分別定有明文。婚姻係以夫妻之共同生活為其目的
    ，配偶應互相協力保持其共同生活之圓滿安全及幸福，而夫
    妻互守誠實，係為確保其共同生活之圓滿安全及幸福之必要
    條件，故應解為配偶因婚姻契約而互負誠實之義務，配偶之
    一方行為不誠實，破壞共同生活之圓滿安全及幸福者，即為
    違反因婚姻契約之義務而侵害他方之權利（最高法院55年台
    上字第2053號判例意旨）。所謂配偶權，指配偶間因婚姻而
    成立以互負誠實義務為內容的權利。職是，如明知為他人配
    偶卻故與之交往，其互動方式依社會一般觀念，已足以動搖
    婚姻關係所重應協力保持共同生活圓滿安全幸福之忠實目的
    時，不得謂非有以違背善良風俗之方法，加損害於他人之故
    意，茍配偶確因此受非財產上之損害即精神上痛苦，自亦得
    依法請求賠償。是侵害配偶權之行為，並不以通姦、相姦行
    為為限，倘夫妻任一方與他人間存有逾越結交普通朋友等一
    般社交行為之不正常往來，其行為已逾社會一般通念所能容
    忍之範圍，已達破壞婚姻共同生活之圓滿安全及幸福之程度
    ，即足當之。又情節是否重大，應視個案侵害程度、損害狀
    況、被害人之痛苦程度及忍受能力等個別情事，客觀判斷之
    。倘其情節重大，違反忠誠義務之一方及該他人即應依上開
    規定，共同負非財產上即精神慰撫金之損害賠償責任。
㈡、原告主張被告二人於110年4月16日在嘉義賣場外依偎聊天、
    牽手在賣場看家電，且被告二人在上下電扶梯時，被告甲○○
    多次以手撫摸被告丙○○之背部及臀部，並提出照片為證（見
    本院卷第71至91頁），為被告二人所不爭執。衡諸常情，已
    婚女性與單身男性多會避免單獨相處，避免瓜田李下、遭人
    議論，被告二人共同逛賣場部分雖尚難謂逾舉，但二人互相
    撫摸、牽手、依偎聊天，任何人觀看上述照片，即會產生被
    告二人為男女朋友或夫妻之認知，其二人互動親密，顯有逾
    越結交普通朋友等一般社交行為之不正常往來之實，是被告
    二人之行為已逾社會一般通念所能容忍之範圍，並達破壞婚
    姻共同生活之圓滿安全及幸福之程度。
㈢、侵權行為之成立，須行為人因故意過失不法侵害他人權利，
    亦即行為人之行為須具備歸責性、違法性，並不法行為與損
    害間有因果關係，始能成立，且主張侵權行為損害賠償請求
    權之人，對於侵權行為之成立要件應負舉證責任（最高法院
    100年度台上字第328號判決意旨）。準此，被告丙○○侵害原
    告之配偶權應負損害賠償責任之要件，須以被告丙○○在與被
    告甲○○交往期間，已知悉被告甲○○之婚姻狀況（即被告甲○○
    為配偶之人），始可能有侵害原告身分法益之主觀故意，此
    為被告丙○○所否認，就此：
　⒈原告主張被告丙○○於110年3、4月時以「Patrick Luo」暱稱
    以臉書訊息向原告嗆聲，並在臉書上陸續貼文責罵原告、批
    評原告（見本院卷第235頁），而「Patrick Luo」臉書照片
    與被告丙○○使用「Louis」LINE之大頭貼背景照片相同（見
    本院卷第237至239頁），足見臉書上「Patrick Luo」即被
    告丙○○，故被告丙○○於110年3、4月間即知悉被告甲○○為有
    配偶之人等語。
　⒉被告丙○○辯稱臉書上「Patrick Luo」及LINE取名「Louis」
    之人，均非被告丙○○。且「Louis」背景照片與「Patrick L
    uo」臉書照片不同等語。首先，臉書暱稱與LINE之暱稱、取
    名，均無法透過官方查詢而得知係何人申辦該帳號，亦即不
    同帳號之人亦可取名相同之臉書暱稱、LINE暱稱，所以純由
    「Patrick Luo」、「Louis」之暱稱取名，實難查詢何人為
    之。況且若有頭貼照片，亦不乏有作偽之情形（諸如網路上
    常見以美女照片吸金之詐騙案），是原告純以臉書貼文與LI
    NE大頭貼照片之截圖，逕認定係被告丙○○本人張貼臉書貼文
    ，已難採信。且「Patrick Luo」臉書照片與「Louis」LINE
    之背景照片雖均為機翼照片，惟一般人搭乘飛機多喜好拍攝
    機翼以作紀念，況「Louis」背景照片之機翼左側有鏡面反
    光之白色影子（見本院卷第237頁），或左上方有機艙窗戶
    指紋或水彩渲染，而「Patrick Luo」臉書照片之機翼左側
    未見鏡面反光或水彩渲染（見本院卷第239頁），遽難認定
    為同一張照片，況被告甲○○陳稱未見被告丙○○戴過眼鏡、「
    Louis」非被告丙○○，被告丙○○之訴訟代理人亦稱「Louis」
    之照片非被告丙○○，又「Patrick Luo」臉書暱稱從中文翻
    譯應為羅姓人士，是「Patrick Luo」臉書暱稱究竟是否為
    被告丙○○，誠有疑義。在者，原告雖主張「Patrick Luo」
    曾丟臉書訊息對原告嗆聲「做男人要有擔當、愛情裡不被愛
    的才是小三」等語，然迄今未提出任何舉證，原告僅提出「
    Patrick Luo」於臉書上之貼文中，然該貼文內容提及「林
    淯明」與原告「乙○○」姓名亦有不同，其餘均屬單純抒發情
    緒之文字，亦難認有何責罵或批評原告之字眼。是原告主張
    被告丙○○於110年3、4月及交往期間已知悉原告為被告甲○○
    之配偶，而以「Patrick Luo」對原告丟臉書訊息嗆聲，並
    於臉書上貼文責罵原告、批評原告等語，而認定其已知悉被
    告甲○○為有配偶之人，即難採信。
　⒊衡情，原告友人拍得被告二人如男女朋友交往之照片在110年
    4月16日，原告自陳於104年5月開始赴越南工作，原本每隔2
    、3個月回臺灣一次，自109年2月過年後因新冠肺炎之緣故
    ，原告長達1年未回臺灣等語，則若有男子欲追求被告甲○○
    ，以被告甲○○之日常生活周遭觀查，難認被告甲○○的日常生
    活中有男主人之存在，則被告甲○○若未主動告知被告丙○○，
    難認被告丙○○能由被告甲○○之生活而知悉其屬有配偶之人。
    原告復未能提出其餘證據可證明被告丙○○於交往期間即知悉
    被告甲○○為有配偶之人，綜此，被告丙○○雖與被告甲○○有前
    開所述逾越朋友交往之情形，但卷內證據尚難證明被告丙○○
    於交往期間有侵害原告身分法益之主觀故意，是原告主張被
    告丙○○故意以背於善良風俗侵害原告基於婚姻關係所生之身
    分法益，即不足採。
㈣、民法第195條第3項準用第1項之「相當之金額」，應以實際加
    害情形與其名譽影響是否重大，及被害者之身分地位與加害
    人經濟狀況等關係定之；又慰藉金之賠償須以人格權遭遇侵
    害，使精神上受有痛苦為必要，其核給之標準固與財產上損
    害之計算不同，然非不可斟酌雙方身分資力與加害程度，及
    其他各種情形核定相當之數額（最高法院47年台上字第1221
    號、51年度台上字第223號判例意旨）。身分法益與人格法
    益同屬非財產法益，依同一理由，上開最高法院有關人格法
    益受侵害而酌定慰撫金之標準，自得為本件衡量因身分法益
    受侵害所生損害賠償金額之參考。被告甲○○明知自身為有配
    偶之人仍為上開行為，堪認其確有侵害與原告因婚姻而互負
    誠實義務之配偶權，對原告精神自有相當打擊，並致原告受
    有精神上之痛苦。從而，揆諸首開規定及判例意旨，原告依
    民法第184條第1項及第195條第3項準用第1項之規定，請求
    被告甲○○賠償其所受非財產上之損害，自屬有據。本院斟酌
    原告為高應大EMBA，目前在越南公司擔任副總，與被告甲○○
    育有3名未成年子女，被告甲○○專科畢業，目前受僱於服飾
    店，月薪約2萬多元，且原告與被告甲○○之財產狀況如稅務
    電子閘門財產所得調件明細表所示（詳卷），暨兩造之教育
    程度、身分、地位、經濟狀況，及被告甲○○侵害行為態樣、
    行為後態度、原告所遭受精神上痛苦之程度等一切情狀，本
    院認原告請求被告甲○○因不當交往之侵權行為所生之非財產
    上之損害賠償，應以5萬元為允當，超過部分之其餘請求，
    礙難准許。
四、綜上所述，原告依侵權行為損害賠償規定，請求被告甲○○給
    付50,000元，及自起訴狀繕本送達翌日即110年7月16日（見
    本院卷第139頁）起至清償日止，按週年利率5％計算之利息
    ，為有理由，應予准許，逾此範圍之請求，為無理由，應予
    駁回。
五、原告勝訴部分所命給付之金額未逾50萬元，依民事訴訟法第
    389條第1項第5款之規定，依職權宣告假執行。另依被告甲○
    ○聲請，宣告被告甲○○如為原告預供擔保，得免為假執行。
    爰諭知如主文第4項所示。
六、法院為終局判決時，應依職權為訴訟費用之裁判；又各當事
    人一部勝訴，一部敗訴者，其訴訟費用，由法院酌量情形，
    命兩造以比例分擔或命一造負擔，或命兩造各自負擔其支出
    之訴訟費用。民事訴訟法第87第1項、第79條分別定有明文
    。本件原告之訴為一部有理由，一部無理由，本案訴訟費用
    8,700元，其中544元由被告甲○○負擔，其餘8,156元由原告
    負擔。
七、本件事證已臻明確，兩造其餘攻擊防禦方法及舉證，核與本
    判決之結果不生影響，爰不另為贅論，附此敘明。
八、據上論結，原告之訴為一部有理由，一部無理由，判決如主
    文。
中　　華　　民　　國　　110 　年　　11　　月　　11　　日
                  民事第三庭  法　官　羅郁棣
以上正本證明與原本無異。
如不服本判決，應於送達後20日內向本院（台南市○○路0段000
號）提出上訴狀（須按他造當事人人數附繕本）。
中　　華　　民　　國　　110 　年　　11　　月　　15　　日
　　　　　　　                書記官  周玉茹